【裁判字號】    98,交聲,885
【裁判日期】    981228
【裁判案由】    聲明異議
【裁判全文】
臺灣臺南地方法院交通事件裁定         98年度交聲字第885號
移送機關    交通部公路總局嘉義區監理所臺南監理站
異議人即
受處分人    乙○○
上列異議人即受處分人因違反道路交通管理處罰條例案件，對於
交通部公路總局嘉義區監理所臺南監理站民國98年7 月13日所為
之裁決處分（處分案號：嘉監南字第裁74-A00YL2682號），聲明
異議，本院裁定如下：
    主  文
異議駁回。
    理  由
一、原處分意旨略以：異議人即受處分人乙○○（下稱異議人）
    騎乘車牌號碼DUJ-358號輕型機車於民國98年6月16日21時31
    分許，行經臺北市○○路車行地下道與忠孝東路五段之交岔
    路口時，違反禁止右轉標誌右轉，而有「不依標誌、標線、
    號誌指示」之違規行為，經臺北市政府警察局交通警察大隊
    員警當場攔停製單舉發，嗣經移送機關即交通部公路總局嘉
    義區監理所臺南監理站以其違規事證明確，依道路交通管理
    處罰條例第48條第1 項第2 款及第63條第1 項第1 款之規定
    ，裁處罰鍰新臺幣（下同）600 元，並記違規點數1 點等處
    分。
二、本件聲明異議意旨略以：異議人非當地居民，對該路段原本
    就不熟悉，實難以察覺注意。況員警攔查地點接近路口，有
    埋伏之嫌，且地點鄰近公車站及捷運站，對異議人人身造成
    威脅。此外，本件違規無錄影舉證，僅憑員警一面之詞，而
    無明確證據，異議人有被強迫接受罰單之威脅感，因而為此
    聲明異議等語。
三、按汽車駕駛人轉彎時，不依標誌、標線、號誌之指示者，處
    600 元以上1,800 元以下罰鍰，並記違規點數1 點，道路交
    通管理處罰條例第48條第1 項第2 款、第63條第1 項第1 款
    分別定有明文。
四、經查：
(一)異議人騎乘車牌號碼DUJ-358 號輕型機車於98年6 月16日21
    時31分許，行經臺北市○○路車行地下道與忠孝東路五段之
    交岔路口時，逕行右轉進入忠孝東路五段，經警認其有違反
    禁止右轉標誌右轉之不依標誌指示違規行為，由臺北市政府
    警察局交通警察大隊員警當場攔停製單舉發等情，有臺北市
    政府警察局98年6 月18日北市警交大字第A00YL2682 號舉發
    違反道路交通管理事件通知單1 紙及違規地點現場照片2 幀
    在卷可稽。另按證人即當日舉發本違規事件之臺北市政府警
    察局交通警察大隊員警甲○○於98年8 月19日本院調查時到
    庭結證：「（問：本件是否你舉發？〈提示舉發單並告以要
    旨〉）是我舉發的。」、「（問：當時情形如何？）我當時
    在忠孝東路五段市府捷運站二號出口前，與另一位同事共同
    執行車巡勤務，因沒有車禍事件處理，故在路上不定點執行
    違規舉發，異議人他是從基隆路南往北方向行駛於汽、機車
    混合車行地下道，到基隆路、忠孝東路五段時，右轉忠孝東
    路五段，該路口正好是四段及五段交接，當時基隆路南往北
    方向係綠燈，由於該汽機車混合地下道右側還有壹個平面車
    道，所以異議人行駛之汽機車混合地下道，禁止右轉，以避
    免跟右側車道來車發生擦撞。」、「（問：異議人行駛之車
    道在何處設置禁止右轉標誌、標線？）總共有設置四面禁止
    左右轉之標誌，分別是在地下道往上斜坡的正上方一面，與
    右邊平面車道中間的電桿上也有一面，另外在紅綠燈號誌旁
    也有一面，對面分隔島上的島頭上也有一面，所以異議人應
    該可以知悉該路口綠燈禁止右轉。」等語明確（詳見本院卷
    第21頁至第22頁）。
(二)異議人固辯稱：伊非當地居民，對該路段原本就不熟悉，實
    難以察覺注意云云。然觀諸本件違規地點現場照片2 幀顯示
    ，車輛行經基隆路一段車行地下道時，於入口處右方設有「
    車行地下道口禁止左右轉忠孝東路」之告示牌1 只，車輛前
    行至出口時，分別於出口處右方設有「車行地下道口禁止左
    右轉忠孝東路」之告示牌及禁止左右轉之標誌各1 只，於出
    口處上方及前方路口號誌桿另設有禁止左右轉之標誌各1 只
    ，此核與證人甲○○上揭證述大致相符。又此二處之告示牌
    及交通標誌均清晰可見，且四周無任何遮蔽、標誌牌亦無污
    損等情事，駕駛人視線不致受公車等大型車輛所影響，客觀
    上駕駛人駕駛汽車行經該處應可清楚辨識該告示牌係交通禁
    制標誌，以及該標誌禁制效力之範圍，況核諸該標誌之設計
    ，其顏色使用、體型、牌面大小亦符合道路交通標誌標線號
    誌設置規則第11條、第12條、第14條及第74條之規定，是舉
    發地點禁止左右轉標誌及禁止左右轉忠孝東路告示牌之設置
    及表意，應不致有使人難以察覺及誤認之可能。從而，異議
    人以前詞置辯顯係卸責之詞，不足採信。又執勤員警於何處
    執行攔停違規車輛，為其裁量範圍，縱其攔停違規車輛之地
    點交通繁忙，有危害異議人安全之虞，應由舉發機關或其上
    級機關依循行政監督之方式，促請舉發員警注意遵守，然對
    於異議人違規行為之認定與證明，則不生影響，併予敘明。
(三)至於異議人另辯稱：本件違規無錄影舉證，僅憑員警一面之
    詞，而無明確證據云云。然按警方取締交通違規事件，其以
    照相、錄影方式取證者，固足為違規之證明，惟警員當場舉
    發者，舉發之員警本身之目睹、耳聞，亦為違規人違規之證
    明，非必所有之違規事件，均需有照相或錄影方足為違規之
    證據。況警察執行勤務，事項繁瑣，且違規情形一過即逝，
    並非長期存在，難以要求警察必備有照相、錄影取證。是本
    件縱無舉發照片、錄影為佐證，然異議人之違規行為既經本
    件舉發之員警甲○○於本院調查時結證在卷，且異議人亦於
    本院調查時自承其騎乘重型機車行經上開交岔路口時，確有
    於綠燈亮起時右轉等情（詳本院卷第21頁），足徵證人甲○
    ○前揭證述內容，應非虛妄，自得為本院判斷之依據。
五、綜上所述，異議人於上揭時、地，駕駛車牌號碼DUJ-358 號
    輕型機車，有不依標誌、標線、號誌指示之違規行為，足堪
    認定。則移送機關裁決時依道路交通管理處罰條例第48條第
    1 項第2 款、第63條第1 項第1 款，及違反道路交通管理事
    件統一裁罰基準表之相關內容，各裁處異議人罰鍰600 元，
    並記違規點數1 點，於法並無違誤。是本件異議人之異議為
    無理由，應予駁回。
六、據上論斷，應依道路交通管理處罰條例第87條第2 項，道路
    交通案件處理辦法第19條，裁定如主文。
中    華    民    國    98    年    12    月    28    日
                        交通法庭法  官  鄭燕璘
以上正本證明與原本無異。
如不服本裁定應於送達後5日內向本院提出抗告狀（應附繕本）
。
                                書記官  蔡明峰
中    華    民    國    98    年    12    月    28    日

司法院資訊處製作；財團法人民間司法改革基金會備份。
